臺灣新竹地方法院民事簡易判決　　　　 95年度竹簡字第781號
原　　　告　甲○○
被　　　告　乙○○即陳冠
上列當事人間請求損害賠償事件，經原告提起刑事附帶民事訴訟
，由本院刑事庭裁定移送前來，本院於中華民國96年3月2日言詞
辯論終結，判決如下：
    主    文
被告應給付原告新臺幣貳拾貳萬肆仟玖佰玖拾伍元，及自民國九
十五年七月二十七日起至清償日止，按週年利率百分之五計算之
利息。
原告其餘之訴駁回。
訴訟費用由被告負擔二分之一，餘由原告負擔。
本判決第一項得假執行；但如被告以新臺幣貳拾貳萬肆仟玖佰玖
拾伍元為原告預供擔保，得免為假執行。
原告其餘假執行之聲請駁回。
    事實及理由
一、原告主張：兩造為男女朋友且已同居達8年之久，然自民國
    95年起，原告懷疑被告因在外另結新歡而對原告之態度漸趨
    冷淡，且被告又誣指原告持其信用卡消費欠下大筆卡債，兩
    造為此屢生爭執。於95年2月24日下午，兩造相約在被告住
    所談判，至當晚10時30分許談判無結果，原告見時間已晚，
    遂央請被告載其返回住處，惟遭被告悍然拒絕，為此兩造又
    起爭執，原告坐在機車上不願離去，被告竟基於傷害之犯意
    ，出手拉扯原告，致原告所跨坐之機車倒地，重壓在原告左
    腿足踝外側，原告痛苦難忍，哀求被告將機車移開，被告非
    但不施援手，更乘機毆打原告，用腳猛端原告已受傷之左踝
    ，造成原告左腿外側踝骨骨折斷為三截、左手肘挫傷、頭部
    等多處淤血等傷勢，被告之傷害犯行業經臺灣新竹地方法院
    判處有期徒刑4月確定。原告遭被告傷害而骨折，於當日手
    術打鋼釘固定，經多次治療，共支出醫療費用新臺幣（下同
    ）I7,795元，期間無法自行行走，日常生活均由家人即原告
    之夫劉昌舉或子女看護照料共56天，原告始能自行行走，恢
    慢正常生活，故請求被告給付親屬看護費用每日2,000元計
    ，共112,000元；且原告縱拆除石膏後，因該處打有鋼釘，
    仍無法載重正常行走，傷處會腫脹並隨血脈之跳動而抽痛，
    行動甚為不便，並嚴重影響生活品質，醫生稱係打鋼釘之故
    ，在鋼釘拔除之前均會如此需使用助行器，醫生囑咐需持續
    休養以利骨頭斷裂處易於接合，總計有3個月時問無法上班
    ，因而受有薪資損害，原告為利逢營造有限公司負責人，月
    薪30,000元，故請求被告賠償90,000元。又原告受有左腿外
    側踝骨骨折斷為三截、左手肘挫傷、頭部多處淤血等傷勢，
    治療期間痛苦萬分，又無法過正常生活，又需持續復健，所
    受之精神痛苦不言而喻，而原告身為女性，手術疤痕影響腳
    部美觀甚鉅，使原告自尊心深受打擊，精神痛苦不堪，且兩
    造無結髮之名，卻有夫妻之實，原告除對被告日常生活盡力
    照顧外，感情之付出，更難計量，豈料，被告竟因細故，對
    原告痛下毒手，視多年情誼如敝屣。原告為利逢營造有限公
    司負責人，有一定之身分及地位，今遽遭被告暴力傷害，尊
    嚴及人格俱受創，肢體傷殘，尚需面對公司同仁驚疑的目光
    ，同受有精神上之痛苦，是請求被告應賠償原告精神撫慰金
    200,000元。爰依民法第184條、第193條第1項及第I95條第1
    項之規定，提起本件訴訟，請求被告賠償醫療費用、看護費
    用及薪資損失共219,795元（計算式：I7,795＋112, 000＋
    90,000＝219,795）及神慰撫金200,000元。並聲明：
    （一）被告應給付原告419,795元及自起訴狀繕本送達翌日
    起至清償日止按週年利率百分之5計算之利息。（二）請准
    宣告假執行。
二、被告則以：其對於造成原告受傷應負損害賠償責任等情並不
    爭執，惟原告請求賠償之各項費用，並非全屬必要，就（一
    ）醫療費用部分：原告主張因傷總計支出醫療費用17,795元
    ，原告所提出之國泰綜合醫院醫療用收據其中看診日期95年
    3 月9日證明書費150元、95年4月15日證明書費1,000元、95
    年4月27日證明書費150元，均非係因侵權行為所生財產上之
    損害，不得請求賠償，應予剔除。（二）看護費用部分：依
    原告所提國泰綜合醫院新竹分行診斷證明書所載病名為左側
    外踝骨骨折及左手肘挫傷，並無生命上之立即危險，亦非完
    全不能自理生活，難認有僱請看護之必要。又原告主張其受
    傷期間均由其夫劉昌舉看護，惟並未舉證以實其說，則原告
    既未僱請職業護士看護，亦無親屬看護，既無實質上之看護
    損害，當然不得請求賠償。況訴外人劉昌舉住於新竹縣寶山
    鄉，原告甲○○則住於新竹市，劉昌舉僅偶爾會至新竹市找
    原告，此為劉昌舉於另案即臺灣新竹地方法院檢察署95 年
    度偵字第4295號案件中所自承，亦即訴外人劉昌舉並未與原
    告同居一處，且原告亦主張其與被告為多年男女朋友關係，
    同居已8年之久，本件原告因與被告起爭執致受傷住院，竟
    由其夫劉昌舉看護，顯然不符常情，殊難採信。（三）減少
    勞動能力之損失部分：依原告所請求之金額，與事實發生時
    問不符合，依據國泰綜合醫院新竹分院所開立甲種診斷證明
    書，醫師囑言內容，患者於95年2月25日到院急診，於當日
    手術並入院，經查原告所提扣繳憑單係95年1月至6月，年度
    工資表亦為1月、2月、6月，其中1月、2月有虛報情形。而
    原告甲○○稱其為利逢營造有限公司負責人，實以在新竹市
    ○○街6號開設應召站為業，此由其夫劉昌舉於前開案件中
    證述：「其住在寶山，甲○○與小孩住在新竹，偶爾會到新
    竹找甲○○，原先不知道甲○○開設應召站，後來知道，有
    慢慢勸甲○○不要從事該業，但是無法馬上阻止，勸阻過程
    甲○○還是陸續從事，其亦知悉甲○○從事應召站之工作內
    容」等語可稽，且新竹市○○街6號為3層樓之建築物，係原
    告甲○○向屋主楊先生於民國85年承租至95年4月，該屋1樓
    為客廳、2樓有4個房間，3樓為原告小孩和工人居住所，上
    述承租期間，2樓均以分租方式租給流鶯小姐，此亦為原告
    於臺灣新竹地方法院檢署95年度偵續字第105號偵查案件中
    所自承。故原告主張其為利逢營造有限公司負責人，月薪3
    萬元云云，並不足採信，況原告所提各類所得扣繳暨免扣繳
    憑非但為原告自己所開立，且並未提出扣繳單位利逢營造有
    限公司確有支付如該扣繳憑單上所載之金額予原告之資金往
    來證明，自難信實，故被告否認其為真正。（四）精神慰撫
    金部分：本件起因於原告對被告在金錢上之需索無度，以致
    被告除向國泰人壽保單貸款18萬8千元外，還陸續向數家銀
    行申請信用卡供原告花費，結果原告前後私自刷用被告信用
    卡金額計達2百多萬元，以致被告債台高築，信用破產，2
    人也因此爭吵不休。後來被告實在無法負擔原告金錢上之需
    索，於是不得不停止對原告金錢之供應，不料原告有不甘，
    一再至被告住處糾纏，終致雙方發生此次爭執互受有傷害，
    而有關原告以鑰匙攻擊被告涉嫌刑法傷害罪嫌部分，業據被
    告撤回告訴，惟原告仍執意對被告提出傷害告訴，致被告遭
    起訴並判處有期徒刑4月，原告藉此向被告請求419,975元，
    實不合理。又本件傷害發生時，雙方互相拉扯，原告亦有出
    手毆打被告，造成被告右手手背有3處擦傷，是被告對本件
    傷害之發生亦與有過失等語資為抗辯。並聲明：（一）原告
    之訴及其假執行之聲請均駁回。（二）如受不利判決，願供
    擔保請准宣告免為假執行。
三、原告主張其與被告為多年男女朋友關係，因原告懷疑被告另
    結交女友，而被告亦對原告持其信用卡及現金卡消費欠下大
    筆卡債心生不滿，兩人遂於95年2月24日下午5時許，在被告
    位於新竹市○○路○段420巷183號住處討論、談判至當日晚
    間10時30分許，原告央求被告載其回家，遭被告拒絕，兩人
    又發生爭執，原告坐在被告所有之機車上不願離去，被告竟
    基於傷害人之身體之犯意，與原告發生拉扯，致該機車倒地
    並壓在原告之左腿外踝，被告又出手毆打並以腳踢原告，造
    成原告左腿外側踝骨骨折、左手肘挫傷等傷害之事實，業據
    其提出國泰綜合醫院診斷證明書為證，復為被告所不爭執，
    且被告因本件傷害行為，亦經本院95年度竹簡字第813號刑
    事判決判處有期徒刑4月確定，經本院職權調取前開卷宗核
    閱無誤，自堪信原告之主張為真實。
四、按因故意或過失，不法侵害他人之權利者，負損害賠償責任
    ；不法侵害他人之身體或健康者，對於被害人因此喪失或減
    少勞動能力或增加生活上之需要時，應負損害賠償責任，民
    法第184條第1項前段、第193條第1項分別定有明文。又不法
    侵害他人之身體、健康、名譽、自由、信用、隱私、貞操，
    或不法侵害其他人格法益而情節重大者，被害人雖非財產上
    之損害，亦得請求賠償相當之金額，民法第195條第1項前段
    亦定有明文。本件原告本於侵權行為法則請求被告負損害賠
    償責任，被告對於上開刑事判決所認定之事實及須對原告負
    侵權行為之損害賠償責任等情均不爭執，惟以上開情詞置辯
    。是本件兩造爭點厥為：（一）本件原告得請求之損害賠償
    金額為多少？亦即原告請求被告賠償之各項金額是否允當？
    （二）原告就本件事故之發生是否與有過失？如有過失，其
    過失比例為何？茲分項析論如下：
（一）就原告請求被告賠償之下列金額，審酌如下：
   1、醫療費用計17,795元部分：
      查原告因被告上列不法行為就醫診治，因而支出診察費、
      治療處置費、放射線診療費、病房費、手術費、證明書費
      等共17,795元，有卷附國泰綜合醫院新竹分院（下稱國泰
      醫院）醫療費用證明共15張可證（見95年度竹簡附民字第
      23號卷第8至15頁），並為被告所不爭執，雖被告辯稱其
      中看診日期95年3月9日證明書費150元、95年4月15日證明
      書費1,000元、95年4月27 日證明書費150元，均非係因侵
      權行為所生財產上之損害，應予剔除云云。惟查，本件診
      斷書費用係原告為證明損害發生及其範圍所必要之費用，
      自應納為損害之一部份（最高法院94年度台上字第198號
      判決意旨參照），而應由加害人即被告賠償。是被告上開
      所辯，即無可取。是上列費用核屬係因本件侵權行為損害
      賠償必要之支出費用，故原告請求被告應賠償其此部分之
      金額，自屬有據，應予准許。
   2、看護費用112,000元部分：
      按親屬代為照顧被害人之起居，固係基於親情，但親屬看
      護所付出之勞力並非不能評價為金錢，雖因二者身分關係
      而免除被害人之支付義務，惟此種基於身分關係之恩惠，
      自不能加惠於加害人。故由親屬看護時雖無現實看護費之
      支付，仍應認被害人受有相當於看護費之損害，得向上訴
      人請求賠償，始符公平原則（最高法院94年度台上字第
      1543號判決意旨參照）。原告主張遭被告毆打造成骨折並
      住院治療，於術後以石膏固定傷口，並打鋼釘固定，期間
      無法自行行走，日常生活均由家人看護照料共56天，原告
      始能自行行走，恢慢正常生活，故請求被告給付以每日
      2,000元計，共112,000元之親屬看護費用等語；經查，原
      告因系爭傷害造成左側外踝骨骨折、左手肘挫傷等傷勢，
      於95年2月25日至國泰醫院接受開放性復位、鋼板鋼釘內
      固定術及住院治療，並於同年3月4日出院，原告於上述手
      術後，以石膏固定骨折患部，至95 年4月6日拆除，手術
      後約2個月可腳踏地行走，從事輕便工作，而術後3個月方
      可從事粗重工作，約於術後9個月後骨折處若已癒合，可
      拔除鋼板鋼釘，然於術後2個月內，須藉助柺杖行走，行
      動不便，為避免意外發生可能需他人看護半日，而國泰醫
      院轉介之半日看護費用為1,200元，有財團法人國泰醫院
      95年11月27日（95）竹行字第603號及96年1月24日（96）
      竹行字第56號函在卷可憑，是原告於本案言詞辯論終結前
      雖未提出任何支出看護費用之憑單以為佐證，惟經參酌即
      便原告是由其家人負責看護，亦非不得請求看護費用，是
      認原告於住院期間加上術後2個月內之期間，需由他人看
      護照料其生活起居半日，看護費以每日1,200元計算，其
      看護費用之請求以67,200元（計算式：12,000元×56天＝
      67,200元）為合理，原告逾此部分之請求，尚無所據，不
      應准許。
   3、薪資損失90,000元部分：
      原告主張其為利逢營造有限公司負責人，月薪30,000元，
      而原告因受傷而休養3個月無法工作，致減少其勞動能力
      ，該期間內之薪資損失計90,000元，並提出該公司基本資
      料查詢單、年度工資表及各類所得扣繳暨免扣繳憑單各1
      紙在卷可憑，原告此部分請求，自應准許，雖被告辯稱原
      告實係經營應召站，且原告所提各類所得扣繳暨免扣繳憑
      為原告自己所開立，亦未提出扣繳單位利逢營造有限公司
      確有支付如該扣繳憑單上所載之金額予原告之資金往來證
      明，自難信實云云，然經本院依職權調閱原告93、94年度
      之財產資料，原告確有申報利逢營造有限公司之薪資所得
      及股利憑單所得，有稅務電子閘門財產所得調件明細表附
      卷可參，是被告上開所辯，尚難遽採。
   4、精神慰撫金200,000元部分：
      又按慰藉金之多寡，應以實際加害之情形、被告所受精神
      上痛苦之程度、賠償權利人之身分地位、經濟能力，並斟
      酌賠償義務人之經濟狀況、可歸責之程度等定之。本院審
      酌原告所受傷勢、過失責任之歸屬及其他兩造身分、地位
      、經濟狀況等一切情狀；查本件原告因被告之傷害行為致
      受有前揭傷害，是原告之肉體、精神自受有痛苦，自得請
      求被告賠償非財產上之損害。本院審酌兩造前為男女朋友
      ，並已交往同居多年、原告之受傷情形，及兩造均為小學
      畢業，原告現擔任利逢營造有限公司負責人，月薪30,000
      元、被告前為木工，自95年8月1日起擔任朝山里里長，名
      下財產有房屋、汽車等總額共284,400元之財產、雙方社
      會經濟地位等實際狀況認原告請求慰撫金200,000元尚屬
      過高，應核減為50,000元，方屬公允，逾此範圍之請求則
      不應准許。
   5、關於法定遲延利息部分：
      按以身體被傷害而請求金錢賠償者，固不得依民法第213
      條第2項請求就該金錢加給利息，惟侵權行為人支付該金
      錢遲延時，被害人非不得依民法第233條第1項規定請求法
      定利息（最高法院70年臺上字第689號判例參照）。給付
      無確定期限者，債務人於債權人得請求給付時，經其催告
      而未為給付，自受催告時起，負遲延責任。其經債權人起
      訴而送達訴狀，或依督促程序送達支付命令，或為其他相
      類之行為者，與催告有同一之效力；遲延之債務，以支付
      金錢為標的者，債權人得請求依法定利率計算之遲延利息
      ；應付利息之債務，其利率未經約定，亦無法律可據者，
      週年利率為百分之5，民法第229 條第2項、第233條第1項
      前段、第203條分別定有明文。原告基於對於被告之侵權
      行無損害賠償請求權，依前揭判例、法條，請求自起訴狀
      繕本送達之翌日即95年7月27日起，加付按週年利率百分
      之5計算之法定遲延利息，於法並無不合，應予准許。
（二）末按過失相抵原則，須被害人對於賠償義務人請求損害賠
      償時，因被害人之行為與損害賠償義務人之行為，為損害
      之共同原因，且須被害人於其行為亦有過失，始有適用。
      而互毆乃雙方互為侵權行為，與雙方行為為損害共同原因
      有別，無民法217條過失相抵原則適用（最高法院著有68
      年台上字第967號判例意旨可參）。經查，被告以本件原
      告先以鑰匙戳傷伊，伊因此也受有右手手背之擦傷，並提
      出衛生署新竹醫院診斷證明書1紙附卷，故原告亦與有過
      失云云，惟查，縱原告同有傷害被告之行為，亦非本件傷
      害之共同原因，自無過失相抵原則適用，被告執此置辯，
      自屬無理由。是本件尚無從因原告亦曾以鑰匙戳傷被告等
      情而依過失相抵原則減輕被告之賠償責任。
（三）綜上所述，原告依侵權行為之法律關係，請求被告給付
      224,995元（計算式：醫療費用17,795元＋看護費67,200
      元＋薪資損失90,000＋精神慰撫金50,000＝224,995元）
      及自起訴狀繕本送達之翌日即95年7月27日起至清償日止
      之法定遲延利息部分，即無不合，為有理由。逾此部分，
      即無理由，應予駁回。
五、本判決原告勝訴部分係就民事訴訟法第427條適用簡易程序
    所為被告敗訴之判決，依同法第389條第1項第3款規定，應
    依職權宣告假執行。被告聲請供擔保免為假執行，核無不合
    ，爰酌定相當之擔保金額併准許之。
六、本件事證已臻明確，兩造其餘攻擊防禦方法，及未經援用之
    證據，經本院斟酌後，認均不足以影響本判決之結果，自無
    逐一詳予論駁之必要，併此敘明。
七、訴訟費用負擔之依據：民事訴訟法第79條。
中　　華　　民　　國　　96　　年　 　3　　月　　23　　日
                  民事第一庭    法　官　林佑珊
以上正本係照原本做成。
如對本判決上訴，須於判決送達後20日內向本院提出上訴（須按
他造當事人之人數附繕本）。
中　　華　　民　　國　　96　　年　 　3　　月　　23　　日
                                書記官　龔柏萃
